【裁判字號】    89,上訴,975
【裁判日期】    890920
【裁判案由】    懲治盜匪條例等
【裁判全文】
臺灣高等法院高雄分院刑事判決          八十九年度上訴字第九七五號
    上  訴  人  台灣高雄地方法院檢察署檢察官
    被      告  乙○○
    指定辯護人  本院公設辯護人  孫妙岑
右上訴人因被告懲治盜匪條例等案件，不服臺灣高雄地方法院八十九年度訴字第四八
一號中華民國八十九年六月二十一日第一審判決（起訴案號：臺灣高雄地方法院檢察
署八十九年度偵字第一八八九號），提起上訴，本院判決如左：
      主      文
原判決撤銷。
乙○○共同意圖為自己不法之所有，以強暴致使不能抗拒而取他人之物，累犯，處有
期徒刑柒年陸月。
西瓜刀貳支、電擊棒壹支、瓦斯噴霧劑壹只、手套貳雙及手銬壹付，均沒收。
      事      實
一、乙○○曾於民國八十三、八十四年間，二次因違反麻醉藥品管理條例案件，經法
    院判處有期徒刑二年八月及六月確定在案，嗣經裁定應執行有期徒刑三年二月，
    並於八十八年十月二十二日假釋期滿，視為執行完畢。緣張翃華（在逃通緝中）
    獲知高雄市○○區○○街二十四巷二十七號專門從事金飾加工業，且於每週三進
    貨，遂於八十九年一月六日聯絡乙○○，提議共同強盜財物，乙○○即自台南南
    下高雄與之會合，翌日由張翃華騎乘機車搭載乙○○前往勘察現場，二人並商議
    於同年月十三日上午至該處強盜財物，乙○○遂於八十九年一月十三日凌晨一時
    許，自台南搭車至張翃華約定之高雄市○○區○○路與新庄仔路口之「樺得來超
    商」前與張翃華會合，再由張某騎乘機車搭載乙○○四處閒逛，嗣同日上午八時
    許，張翃華再與綽號「小彭」不詳姓名之成年男子聯絡，並以機車搭載乙○○至
    高雄市○○區○○路與中海路口等候，張翃華再騎機車至某處搭載「小彭」，同
    日上午九時二十分許，張翃華即騎車搭載「小彭」前來與乙○○會合，三人乃共
    同意圖為自己不法之所有，分由張翃華攜帶其所有之西瓜刀一支及乙○○所有之
    瓦斯噴霧劑一只，「小彭」手戴其所有之黑手套一雙，並攜帶張翃華所有之西瓜
    刀一支，乙○○則手戴其所有之黑手套一雙，並攜帶其所有之手銬一付及電擊棒
    一支，共乘機車至上址伺機下手，過約半小時後，適丙○○開門欲外出理髮之際
    ，三人認時機成熟，乃攜帶張翃華所有之西瓜刀二支，無故強行進入丙○○上開
    住宅（侵入住宅部分，未據告訴），並由乙○○先以電擊棒電擊丙○○之背部及
    脖子，張翃華持瓦斯噴霧劑噴灑丙○○眼睛，斯時丙○○之妻丁○○在二樓聞及
    樓下有電擊棒電擊及丙○○被毆打聲音，遂下樓查看，旋遭張翃華以瓦斯噴霧劑
    噴灑眼睛，並將其雙手反握，喝令其坐在地上不准亂動，剝奪其行動自由，其間
    丁○○趁張翃華不注意之際，跑至二樓，張翃華遂與「小彭」共同控制丙○○之
    行動自由，其間丙○○掙扎反抗，三人乃再基於傷害之犯意聯絡，由張翃華及「
    小彭」分持西瓜刀砍割丙○○多次，致其受有左手指切割傷併伸指肌肌腱斷裂、
    全身多處切割傷（臉部三公分、左耳三公分、右手臂十八公分、右手三公分、左
    手四ｘ一公分、左小腿擦傷二ｘ一公分）等傷害，及見丙○○無力反抗，乙○○
    即持手銬將鄭某雙手反手銬住，再交由張翃華及「小彭」看管，而施強暴，致丙○○無法再行抗拒，任由乙○○強盜屋內所有之黃金、鑽石及玉器一批等財物（
    價值約新台幣四十萬元），得手後，三人欲逃逸之際，因丙○○追呼「強盜」，
    驚動左右鄰居，而及時在高雄市○○區○○路六二二巷三七號前，將乙○○包圍
    報警逮獲，並在其身上扣得張翃華所有供強盜所用之西瓜刀一支、乙○○所有供
    強盜所用之手套一雙、電擊棒一支及手銬一付等物，並起出上開強盜之金飾一批
    ，而張翃華及「小彭」則趁隙逃逸。
二、案經丙○○、丁○○告訴及高雄市政府警察局左營分局移送臺灣高雄地方法院檢
    察署檢察官偵查起訴。
      理      由
一、訊據被告乙○○固不諱言於上開時地，夥同綽號「小彭」之人及共同被告張翃華
    ，分持西瓜刀、電擊棒、瓦斯噴霧劑等物，侵入丙○○上開住宅，以電擊棒及瓦
    斯噴霧劑攻擊被害人丙○○、丁○○，強盜屋內金飾一批等情，惟矢口否認傷害
    犯行，辯稱：係張翃華與「小彭」持西瓜刀砍傷被害人丙○○，伊未持刀砍傷鄭
    某，亦不知張翃華與「小彭」欲砍傷鄭某，事後係張翃華囑伊將鄭某銬住，伊始
    拿手銬將鄭某銬住，帶西瓜刀僅欲嚇唬被害人而已，並非欲供砍傷被害人云云。
    惟查被告如何於上開時地，分由被告及張翃華持電擊棒、瓦斯噴霧劑攻擊，及張
    翃華及「小彭」分持西瓜刀砍傷被害人丙○○後，再由被告強盜被害人丙○○、
    丁○○屋內財物等情，迭據被告於警訊及偵、審中供承不諱，核與被害人丙○○
    、丁○○指述情節大致相符。被告雖辯稱其無傷害之犯意，亦未實施傷害行為云
    云，惟共同被告張翃華及「小彭」係因被害人丙○○反抗，始持刀砍傷被害人丙○○，此為被告所自承，則渠二人持刀砍傷被害人丙○○，顯係實施強暴之行為
    ，被告既與共同被告張翃華、「小彭」謀議強盜，自不能謂其對於開傷害行為，
    無犯意之聯絡，而且共同被告張翃華與「小彭」砍傷被害人丙○○後，被告隨即
    持手銬將被害人丙○○之雙手反握銬住一節，後並搜括屋內財物，亦為被告供承
    在卷，益證其與張翃華與「小彭」間就傷害部分亦有犯意之聯絡與行為之分擔。
    被告所辯顯係避就之詞，不足採信，其罪證甲確，犯行堪以認定。
二、按西瓜刀為鐵質利器，質硬尖銳，在客觀上如持以行兇，足致人傷亡，係屬兇器
    。又被告與張翃華及「小彭」均具有責任能力，並為在場共同實施或參與分擔實
    施犯罪之人。是被告與張翃華、「小彭」三人結為一夥，共同持上開電擊棒、瓦
    斯噴霧劑及西瓜刀攻擊被害人，至使被害人不能抗拒，而強盜上開財物之所為，
    核犯懲治盜匪條例第五條第一項第一款之盜匪罪。又因被害人丙○○掙扎反抗，
    被告等即共同基於傷害之犯意，由共同被告張翃華及「小彭」持刀砍傷丙○○成
    傷，核犯刑法第二百七十七條第一項之傷害罪。被告與張翃華、「小彭」間，就
    上開盜匪罪及普通傷害罪間，均有犯意聯絡及行為分擔，具共同正犯關係。又所
    犯上開二罪間，有方法結果之牽連關係，應依刑法第五十五條規定，從一重之盜
    匪罪處斷。又按強盜罪之內容，當然含有以非法方法剝奪人之行動自由之性質，
    該罪一成立，則妨害自由之行為，即包含在內，無另行成立妨害自由罪名之餘地
    ，是被告夥同共同被告張翃華與「小彭」強盜財物時，雖間有剝奪被害人丙○○
    、丁○○行動自由，亦僅論以強盜罪即可。又被告曾於八十三、八十四年間，二
    次因違反麻醉藥品管理條例案件，經法院判處有期徒刑二年八月及六月確定在案
    ，嗣經裁定應執行有期徒刑三年二月在案，並於八十八年十月二十二日假釋期滿
    ，視為執行完畢，其於五年以內再犯本件有期徒刑以上之罪，為累犯，應依刑法
    第四十七條規定，加重其刑。
三、原審據以論罪科刑，固非無見，惟按懲治盜匪條例自民國三十三年四月八日由國
    民政府公布實施，期限為一年，且既於三十四年四月二十六日已以命令延長，（
    法律並無規定到期以後不得延長），自屬有效之法律，且嗣後復於四十六年六月
    五日、八十八年四月二十一日分別經總統令修正公布，即已就該條例全盤檢討後
    ，修正公布施行，自無從否定其效力，原審誤認懲治盜匪條例已經失效，拒絕適
    用懲治盜匪條例予以審判，自有未洽。又被告等犯本件盜匪罪之日期為八十九年
    一月十三日，原判決誤為八十九年一月十二日，其日期之認定亦有未洽。檢察官
    上訴意旨，以原審量刑過輕，指摘原判決不當，雖無理由，但原判決既有上開可
    議之處，自仍應由本院將原判決撤銷改判。爰審酌被告年輕力壯，不思憑己勞力
    賺取錢財，竟持刀強盜，危害社會治安甚鉅，惡性非輕，不宜寬貸，惟念其犯後
    坦承大部分犯行，尚具悔意，且強盜之財物已發回被害人，受損非重，被害人丙○○於本院審理中表示：「乙○○並非最惡劣，張翃華最惡劣」云云等一切情狀
    ，量處如主文所示之刑。又扣案之之西瓜刀一支，連同未扣案之西瓜刀一支，均
    為被告張翃華所有，扣案之電擊棒一支、手銬一付及手套一雙，連同未扣案之瓦
    斯噴霧劑一只，均為被告所有之物，又未扣案之手套一雙，為「小彭」所有之物
    ，且均為供犯罪所用之物，業據被告陳甲在卷，又無證據證甲未扣案之上開作案
    工具已滅失不存在，爰均依刑法第三十八條第一項第二款規定，均宣告沒收。
    又本案盜匪所得之財物既查獲扣押並已全部發還被害人，自無庸再為發還被害人
    之諭知。
據上論結，應依刑事訴訟法第三百六十九條第一項前段、第三百六十四條、第二百九
十九條第一項前段、懲治盜匪條例第五條第一項第一款、第八條、刑法第二十八條、
第二百七十七條第一項、第五十五條、第四十七條、第三十八條第一項第二款、罰金
罰鍰提高標準條例第一條前段，判決如主文。
本案經檢察官邱榮藏到庭執行職務。
中    華    民    國     八十九     年       九       月     二十     日
                              臺灣高等法院高雄分院刑事第九庭
                                  審判長法官  張甲松
                                        法官  江泰章
                                        法官  任森銓
右正本證甲與原本無異。
如不服本判決，應於判決送達後十日內向本院提出上訴狀，其未述理由者並應於提
出上訴狀後十日內向本院補提理由書（應附繕本)。
                                      書記官  張文斌
中    華    民    國     八十九     年       九       月     二十二   日
附錄：本判決論罪科刑法條：
懲治盜匪條例第五條第一項第一款：
有左列行為之一者，處無期徒刑或七年以上有期徒刑：
一、意圖為自己或第三人不法所有，以強暴、脅迫、藥劑、催眠術或他法，致使不能
    抗拒而取他人之物或使其交付者。
                                                                     Ｊ


司法院資訊處製作；財團法人民間司法改革基金會備份。
